臺灣彰化地方法院刑事判決　　　　　　 94年度金重訴字第1號
公　訴　人　臺灣彰化地方法院檢察署檢察官
被　　　告　丙○○
選任辯護人　羅豐胤律師
　　　　　　張崇哲律師
　　　　　　楊玉珍律師
被　　　告　丁○○
選任辯護人　張崇哲律師
被　　　告　壬○○
　　　　　　辛○○
　　　　　　乙○○
上三人共同
選任辯護人　楊玉珍律師
被　　　告　甲○○
選任辯護人　洪明儒律師
　　　　　　羅豐胤律師
上列被告等因違反銀行法等案件，經檢察官提起公訴（94年度偵
字第4917號），本院判決如下：
    主  文
丙○○共同違反非銀行不得辦理國內外匯兌業務之規定，處有期
徒刑參年陸月。扣案如附表一所示之物，沒收之。犯罪所得伍佰
伍拾壹萬陸仟陸佰柒拾陸元，沒收之，如全部或一部不能沒收時
，以其財產抵償之。
丁○○共同違反非銀行不得辦理國內外匯兌業務之規定，處有期
徒刑貳年陸月。扣案如附表一所示之物，沒收之。犯罪所得伍佰
伍拾壹萬陸仟陸佰柒拾陸元，沒收之，如全部或一部不能沒收時
，以其財產抵償之。
壬○○共同違反非銀行不得辦理國內外匯兌業務之規定，處有期
徒刑參年貳月。扣案如附表一所示之物，沒收之。犯罪所得伍佰
伍拾壹萬陸仟陸佰柒拾陸元，沒收之，如全部或一部不能沒收時
，以其財產抵償之。又連續意圖營利，聚眾賭博，處有期徒刑伍
月，扣案之臺股期指賭博紀錄單拾貳張，沒收之。應執行有期徒
刑參年伍月，扣案如附表一所示之物，臺股期指賭博紀錄單拾貳
張，均沒收之。犯罪所得伍佰伍拾壹萬陸仟陸佰柒拾陸元，沒收
之，如全部或一部不能沒收時，以其財產抵償之。
甲○○共同違反非銀行不得辦理國內外匯兌業務之規定，處有期
徒刑貳年陸月。扣案如附表一所示之物，沒收之。犯罪所得伍佰
伍拾壹萬陸仟陸佰柒拾陸元，沒收之，如全部或一部不能沒收時
，以其財產抵償之。
辛○○共同違反非銀行不得辦理國內外匯兌業務之規定，處有期
徒刑參年貳月。扣案如附表一所示之物，沒收之。犯罪所得伍佰
伍拾壹萬陸仟陸佰柒拾陸元，沒收之，如全部或一部不能沒收時
，以其財產抵償之。
乙○○無罪。
    事  實
一、丙○○非以經營銀行業為職業，明知除法律另有規定者外，
    非銀行不得經營辦理國內外匯兌業務，竟於民國九十四年二
    月二十二日，赴大陸地區與大陸成年男子陳耀光（其餘年籍
    不詳），共同基於非法匯兌之犯意聯絡，由陳耀光在大陸地
    區負責招攬不特定之客戶，受該不特定客戶委託，兌換新臺
    幣及人民幣，再由丙○○負責在臺灣地區提供非法匯兌之帳
    戶，並負責辦理匯款工作。丙○○於九十四年三月一日返回
    臺灣地區後，旋邀集其女兒丁○○、女婿壬○○、助理甲○○、司機辛○○，共同基於辦理非法匯兌之犯意聯絡，先由
    壬○○、甲○○、辛○○、丙○○開立如附表二所示之帳戶
    （帳號、開戶日期，詳如附表二所示），作為從事非法匯兌
    之轉帳帳戶，並由甲○○、丁○○擔任臺灣地區之匯款及會
    計工作。其非法匯兌之運作方式為：由陳耀光收受大陸地區
    不特定客戶委託兌換人民幣及新臺幣，先計算新臺幣兌換人
    民幣之匯率後。或先由臺灣地區之客戶，將新臺幣匯入如附
    表二所示之帳戶內，嗣陳耀光再通知甲○○、丁○○，於指
    定之時間將指定之款項匯至陳耀光所指定之臺灣帳戶內，待
    甲○○、丁○○匯款完成後，陳耀光即將人民幣匯至客戶指
    定位於大陸地區之帳戶內；或由大陸地區之客戶夏康元、蔡
    寶德、劉繼添、施淑惠等人，將一定數額之人民幣透過管道
    交予陳耀光後，再由陳耀光指示甲○○、丁○○將指定之款
    項，從附表二所示之帳戶內，匯入上開客戶所指定之臺灣地
    區帳戶內。合計自九十四年三月七日起，至九十四年六月二
    十四日止，非法匯兌新臺幣（下同）一億八千三百八十八萬
    九千二百零九元（各帳戶非法匯兌金額詳如附表二所示），
    非法匯兌抽傭比例以匯兌金額百分之三之比例計算，總計犯
    罪所得為五百五十一萬六千六百七十六元（元以下四捨五入
    ）。
二、壬○○另基於意圖營利之概括犯意，利用臺灣股票期貨指數
　　為賭博工具，自九十三年八月起，至九十四年六月二十三日
    止，以其位於花蓮縣花蓮市○○路○段二百六十八巷一號住
    處為賭博場所，擔任組頭，以每口漲跌一點二百元之價格，
    邀約不特定之賭客簽注多（漲）或空（跌），迄賭客平倉時
    ，再行結算輸贏之賭金，如簽中則由壬○○給付賭金予賭客
    ，若未簽中，則由賭客給付賭金予壬○○。壬○○另就賭客
    每簽注一口，收取二百五十元之手續費。
三、嗣經警於九十四年六月二十四日，持本院核發之搜索票，執
    行搜索查獲，並扣得丙○○、丁○○、壬○○、甲○○、辛○○所有，供非法匯兌所用，如附表一所示之物、存摺十二
    本；壬○○所有、供聚眾賭博所用之臺股期指賭博紀錄單十
    二張。及與本案無關之黃義寶所有之ＭＯＴＯＲＯＬＡ手機
    一支，大陸足球月報表十張、大陸足球支出收入傳真單十七
    張、楊麗華保證責任花蓮第二信用合作社（下稱花蓮二信）
    支票簿一本、黃麗玲花蓮二信代收票據憑摺一本、黃麗玲花
    蓮二信活期儲蓄存摺一本、楊麗華花蓮二信活期儲蓄存摺二
    本、楊麗華花蓮中小企銀存摺一本、花蓮二信乙○○約定轉
    帳書、花蓮二信匯款委託書、大陸地區大連市中級法院刑事
    判決書二份等物。丙○○嗣自動繳交犯罪所得五百五十一萬
    六千六百七十六元。
四、案經臺灣彰化地方法院檢察署檢察官偵查起訴。
    理  由
壹、有罪部分：
一、訊據被告丙○○、甲○○、丁○○於偵查中及本院審理時，
    固坦承其與陳耀光共同辦理事實欄第一項所載之非法匯兌行
    為不諱，惟均辯稱：其不知法律，對於銀行法第二十九條第
    一項、第一百二十五條第一項之罪，欠缺違法性之認識；其
    僅在臺灣地區匯款，不生違法問題云云。被告丙○○另辯稱
    ：其就非法匯兌所得，係以匯兌金額之百分之零點四計算云
    云；被告甲○○、丁○○另辯稱：其就本案並無所得云云。
    被告壬○○、辛○○雖坦承其開立附表二所示帳戶供被告丙○○使用，惟均矢口否認有何違反銀行法第二十九條第一項
    、第一百二十五條第一項之犯行，被告壬○○辯稱：其開立
    帳戶係出於被告丙○○要求，被告丙○○並未告知用途，且
    申領之帳戶、存摺、印章均交由被告丁○○保管，其並未使
    用云云。被告辛○○辯稱：其開立帳戶係因被告丙○○指示
    ，被告丙○○並未告知用途，且申領之帳戶、存摺、印章均
    交由被告甲○○保管，其並未使用云云。被告壬○○另就事
    實欄第二項所載連續聚眾賭博犯行，坦承不諱。
二、按被告以外之人於檢察事務官、司法警察官或司法警察調查
    中所為之陳述，與審判中不符時，其先前之陳述具有較可信
    之特別情況，且為證明犯罪事實存否所必要者，得為證據，
    刑事訴訟法第一百五十九條之二定有明文。經查，被告丙○○、甲○○、丁○○、壬○○、辛○○、乙○○均於本院審
    理時結證在卷，並均經依法詰問。上開證人警詢時之陳述與
    審判中所為不符部分，既均得透過上開詰問權之行使驗真，
    對於被告等訴訟防禦權行使並無不利情事，為發現真實起見
    ，並無排除其證據能力之必要。且本院審酌一般人對於特定
    事件中對關於細節之記憶，每每因時日經過而日趨模糊，認
    為上開證人先前之陳述相對於審判中之陳述，具有較可信之
    特別情況，且為證明犯罪事實存否所必要，得為證據，先此
    敘明。
三、經查，被告丙○○、甲○○、丁○○對於其與陳耀光共同辦
    理事實欄第一項所載之非法匯兌行為，於偵查中及本院審理
    時均坦承不諱。核與證人夏康元、丁莫、丁銘忠、蔡寶德、
    施淑惠於警詢時、證人王良坑於偵查中證述之情節大致相符
    ，此外並有監察電話譯文表、入出境查詢結果表、匯出金額
    資料表、臺灣土地銀行花蓮分行（下稱土地銀行）客戶歷史
    交易明細查詢單、客戶往來明細查詢單、入戶電匯申請書，
    國泰世華商業銀行花蓮分行（下稱國泰世華銀行）帳戶資金
    流向、郵政跨行匯款申請書、匯出匯款回條，及傳真影本附
    卷可稽，復有如附表一所示之物、存摺十二本扣案可資佐證
    。而附表二所示帳戶支出總額，業經本院函請土地銀行、國
    泰世華銀行核算無誤，有上開銀行函附資料可稽（分別見本
    院卷第一宗第一五九頁、第一六六頁）。其中除被告丙○○
    附表二編號四帳戶於九十四年四月十四日匯至花蓮二信被告
    乙○○帳戶之一百萬元，及被告甲○○附表二編號六所示帳
    戶於九十四年三月二十二日匯至花蓮二信被告乙○○帳戶之
    三百零七萬七千零四十六元，與非法匯兌行為無關，應予扣
    除外（理由後述），依此計算本案非法匯兌金額合計為一億
    八千三百八十八萬九千二百零九元。被告丙○○雖辯稱：其
    就非法匯兌之所得，係以匯兌金額之百分之零點四計算云云
    ；被告甲○○、丁○○雖辯稱：其就本案並無所得云云。然
    按共同正犯間，非只就自己實施之行為負其責任，並在犯意
    聯絡之範圍內，對於他共同正犯所實施之行為，亦應共同負
    責，最高法院三十二年上字第一九０五號著有判例，可資參
    照。本案非法匯兌抽傭之比例係以「約每匯兌十萬元，即抽
    取三、四千元之手續費」計算，既據證人夏康元證述在卷（
    見臺灣彰化地方法院檢察署九十四年偵字第四九一七號偵查
    卷第二宗第一七四頁），即不應僅就各被告分得部分，分別
    計算犯罪所得，而應就全體共犯不法匯兌所得，總合計算。
    被告丙○○、甲○○、丁○○對於大陸地區部份共犯所得，
    既均諉為不知，本院爰就證人夏康元上開證詞，採認其中金
    額最低者，以此最有利之原則，認定本案非法匯兌集團抽傭
    之比例係每匯兌十萬元，抽取三千元，即以匯兌金額之百分
    之三計算，並依此計算犯罪所得為五百五十一萬六千六百七
    十六元（元以下四捨五入）。被告壬○○、辛○○固均矢口
    否認有何違反銀行法第二十九條第一項、第一百二十五條第
    一項之犯行。然本院審酌被告壬○○如附表二編號一所示帳
    戶係實際作為辦理非法匯兌所用，此有客戶歷史交易明細查
    詢單、客戶往來明細查詢單、傳真影本、入戶電匯申請書可
    證（見上開偵查卷宗第九頁至第九十三頁）。被告壬○○與
    被告丁○○既係夫妻，且婚後均同住（見本院卷第七十七頁
    ），其對於所開立之帳戶係供被告丁○○辦理非法匯兌，已
    難任意諉為不知。再警方於九十四年六月二十四日搜索設於
    花蓮縣吉安鄉○○路五十六號之法華山永安股份有限公司，
    並查扣如附表一編號十二至二十四所示之物時，被告壬○○
    與被告丁○○係同在現場，此有彰化縣警察局搜索扣押筆錄
    、扣押物品目錄表可證，並據其警詢時自承在卷，足認其知
    情並參與本案非法匯兌行為甚明，其上開所辯，無非係事後
    卸責之詞，顯無可採。被告丙○○、甲○○、丁○○所證：
    被告壬○○就非法匯兌不知情乙節，亦顯係故為迴護之詞，
    均不足採信。至於被告壬○○於本院審理中，質之其當時為
    何在場時，另辯稱：「當天本來在家睡覺，是刑警打電話給
    我叫我過去，我半小時後就過去」云云，被告丁○○亦附和
    其詞（見本院卷第七十六頁、第七十七頁），然被告壬○○
    就此並未提出任何有利之證明方法，請求本院調查之，即應
    認其所辯上情，顯與客觀事實不相適合，委無可採。被告辛○○如附表二編號三、五所示帳戶係實際作為辦理非法匯兌
    所用，亦有客戶歷史交易明細查詢單、客戶往來明細查詢單
    、傳真影本、入戶電匯申請書、帳戶資金流向、郵政跨行匯
    款申請書、匯出匯款回條可證（見上開偵查卷宗第一二五頁
    至第一五八頁；第一六五頁至第一七二頁），且其除於警詢
    時自承：「大約知道上開帳戶是用於金錢匯兌」等語外，於
    偵查中復自承：（問：你知道主席叫你去聲請帳戶之用途）
    「據我所知是要把我帳戶做為收受他人匯入的錢再轉匯出去
    」等語（見上開偵查卷第一宗第四十頁），足認其知情並參
    與本案非法匯兌行為甚明，其上開所辯，無非係事後卸責之
    詞，顯無可採。被告丙○○、甲○○、丁○○所證：被告辛○○就非法匯兌不知情乙節，亦顯係故為迴護之詞，均不足
    採信。
四、按銀行法第二十九條第一項規定，除法律另有規定外，非銀
    行不得辦理國內外匯兌業務，所謂「匯兌」係指寄款、領款
    之一種方式，由某地付款，而於指定之地點領款而言；而所
    謂「國內外匯兌」係指銀行利用與國內異地或國際間同業相
    互劃撥款項之方式，如電匯、信匯、票匯等，以便利顧客國
    內異地或國際間交付款項之行為，以代替現金輸送，了結國
    際間財政上、金融上及商務上所發生之債權債務，收取匯費
    ，並可得無息資金運用的一種銀行業務而言。是凡從事異地
    間寄款、領款之行為，無論是否賺有匯差，亦不論於國內或
    國外為此行為，均符合銀行法第二十九條第一項之「匯兌業
    務」之規定（最高法院九十三年臺上字第四三三八號判決參
    照）。被告丙○○、甲○○、丁○○、壬○○、辛○○與陳
    耀光共同從事匯兌業務，經營在大陸地區收受客戶交付人民
    幣款項，而在臺灣地區將等值新臺幣交付予客戶指定之受款
    人，及在臺灣地區收受客戶交付新臺幣款項，而在大陸地區
    將等值人民幣交付於客戶指定之受款人，均違反銀行法第二
    十九條第一項規定，亦經本院向行政院金融監督管理委員會
    銀行局查明無誤，有該局函覆資料可佐（見本院卷第一宗五
    十七頁），其辯稱僅在臺灣地區匯款，不生違法問題云云，
    核屬無據。又按不得因不知法律而免除其刑事責任，刑法第
    十六條前段定有明文，被告丙○○、甲○○、丁○○固均以
    其不知法律置辯，並舉證人戊○○為證，證人詹伯仁固證稱
    ：（問：丙○○有無跟你問過人家匯款給他，他再轉帳出去
    是否構成犯罪行為？）「有談過這個問題，他有跟我請教，
    我告訴他只要透過銀行正常匯進匯出都是合法的」等語（見
    本院卷第二宗第六十八頁）。惟證人戊○○於本院既另證稱
    ：（問：依你所知，銀行知道匯款人是收受人家金錢，而代
    為轉匯到他處，銀行是否會接受辦理）「依銀行法規定，我
    們不能接受辦理」等語（見本院卷第二宗第六十九頁），則
    證人戊○○所稱正常匯兌程序，自不包括本案非法匯兌在內
    ，從而，證人戊○○上開證詞，自不得為其有利之認定。綜
    上，被告丙○○、甲○○、丁○○、壬○○、辛○○明知自
    己非銀行，竟與陳耀光基於共同之犯意聯絡及行為分擔，在
    臺灣地區與大陸地區兩地，辦理通匯行為，違反銀行法第二
    十九條第一項之規定，至為明確，被告丙○○、丁○○、甲○○、壬○○、辛○○犯行均堪認定，均應依法論科。另被
    告壬○○就事實欄第二項所載連續聚眾賭博犯行，業據其坦
    承不諱，並有通訊監察譯文附卷可稽，及臺股期指賭博紀錄
    單十二張扣案可證，其聚眾賭博之犯行，亦堪認定，應併依
    法論科。
五、核被告丙○○、甲○○、丁○○、壬○○、辛○○所為，係
    違反銀行法第二十九條第一項：非銀行不得辦理國內外匯兌
    業務之規定，應依同法第一百二十五條第一項之規定處斷。
    被告壬○○另犯刑法第二百六十六條第一項前段之普通賭博
    罪、第二百六十八條之意圖營利供給賭博場所及聚眾賭博罪
    。被告丙○○、甲○○、丁○○、壬○○、辛○○，與陳耀
    光間就上開違反銀行法犯行，有犯意聯絡、行為分擔，均為
    共同正犯。非法匯兌行為，性質上為繼續犯，屬於包括一罪
    ，無連續犯之適用。被告壬○○所犯之普通賭博罪、意圖營
    利供給賭博場所及聚眾賭博罪間，係一行為觸犯數罪名，應
    依刑法第五十五條規定，從一重之聚眾賭博罪處斷，其多次
    聚眾賭博犯行，時間緊接、所犯又係構成要件相同之罪名，
    顯係基於概括犯意反覆為之，為連續犯，應依刑法第五十六
    條規定，以一罪論，並加重其刑。被告壬○○所犯銀行法第
    一百二十五條第一項之罪，及聚眾賭博罪間，犯意個別、行
    為互異，應予分論併罰。查被告丙○○、甲○○、丁○○於
    偵查中即自白上開違反銀行法第一百二十五條第一項犯行，
    且本案犯罪所得五百五十一萬六千六百七十六元，已據被告
    丙○○自動繳交，有本院贓證物款收據二紙可據，是被告丙○○、甲○○、丁○○部分應依銀行法第一百二十五條之四
    第二項規定，減輕其刑。爰審酌被告丙○○、甲○○、丁○○、壬○○、辛○○於短期間內頻繁非法匯兌、金額高達一
    億八千三百八十八萬九千二百零九元，嚴重破壞金融管理秩
    序，犯罪情節難認有何情輕法重，或堪足憫恕之處，不宜引
    用刑法第五十九條規定減輕其刑；且其均為智慮成熟之人，
    亦核無因不知法律得減輕其刑之情節。並考量兩岸尚未通匯
    ，臺商為週轉之需，迫於時勢，轉向非法匯兌途徑，究非罕
    事。再參以被告丙○○、甲○○、丁○○、壬○○、辛○○
    個別之犯罪動機、方法、手段、品行、智識程度，及參與犯
    罪之程度，暨被告丙○○、甲○○、丁○○犯後坦承犯行，
    被告壬○○、辛○○則矢口否認涉案等一切情狀，分別量處
    如主文所示之刑，並就被告壬○○部分，定其應執行之刑。
    扣案之如附表一所示之物，係被告丙○○、甲○○、丁○○
    、壬○○、辛○○所有、供非法匯兌所用之物；臺股期指賭
    博紀錄單十二張、係被告壬○○所有、供聚眾賭博所用之物
    ，均據其自承在卷，均應依刑法第三十八條第一項第二款規
    定，沒收之。非法匯兌犯罪所得五百五十一萬六千六百七十
    六元，則應依銀行法第一百三十六條之一規定，沒收之，如
    全部或一部不能沒收時，以其財產抵償之。至本案另扣得之
    存摺十二本，依照申領時之約定，所有權屬於各該銀行所有
    ；黃義寶所有之ＭＯＴＯＲＯＬＡ手機一支、大陸足球月報
    表十張、大陸足球支出收入傳真單十七張、楊麗華花蓮二信
    支票簿一本、黃麗玲花蓮二信代收票據憑摺一本、黃麗玲花
    蓮二信活期儲蓄存摺一本、楊麗華花蓮二信活期儲蓄存摺二
    本、楊麗華花蓮中小企銀存摺一本、花蓮二信乙○○約定轉
    帳書、花蓮二信匯款委託書、大陸地區大連市中級法院刑事
    判決書二份，則並無證據證明與本案有關，爰均不予沒收，
    附此敘明。
貳、不另為無罪諭知部分：
一、公訴意旨另以：被告丙○○、甲○○、丁○○、壬○○、辛○○明知經由上開非法匯兌在兩岸流竄之資金，必然包含因
    常業詐欺，及銀行法第一百二十五條第一項等重大犯罪所得
    之財物。為圖取常業詐欺集團，與兩岸間龐大金額匯兌之利
    益，由陳耀光負責招覽代號「Ｆ１」等大陸地區電話詐騙集
    團，並受委託兌換新臺幣及人民幣，透過上開非法匯兌模式
    ，做為洗錢管道，由大陸地區之電話詐騙集團下達指示予被
    告癸○○、庚○○，再由被告癸○○指示被告己○○、庚○○（被告癸○○、己○○、庚○○涉嫌常業詐欺部分，另行
    審結），將所提領之詐騙金額，以現金匯款方式，於九十四
    年三月間，分筆存入甲○○、辛○○如附表二編號三、五、
    六所示之帳戶內，總計金額八百四十七萬元，待陳耀光依據
    匯率換算人民幣後，再匯款至代號「Ｆ１」等大陸地區電話
    詐騙集團指定之帳戶內，使代號「Ｆ１」等大陸地區電話詐
    騙集團得以順利取得鉅額詐騙金額，而毋庸擔心身分及其犯
    罪所得財物曝光。被告丙○○、甲○○、丁○○、壬○○、
    辛○○即以此非法匯兌之方式，收受、搬運及掩飾兩岸間常
    業詐欺，及不法匯兌所得之財物，因認被告丙○○、甲○○
    、丁○○、壬○○、辛○○另牽連犯洗錢防制法第九條第三
    項常業洗錢罪嫌等語。
二、惟按犯罪事實應依證據認定之，無證據不得認定犯罪事實；
    不能證明被告犯罪者，應諭知無罪之判決，刑事訴訟法第一
    百五十四條第二項、第三百零一條第一項分別定有明文。且
    犯罪事實之證明，必須其證據確係存在且無瑕疵，適合而能
    就犯罪事實為具體之證明，且其證明力已達於通常一般人均
    無所懷疑，而確信為真實之程度，始足當之。倘若證據不存
    在或尚有瑕疵，或與犯罪事實之認定不相當，或其證明力尚
    未達到足以使人確信為真實之程度，而有合理之懷疑存在時
    ，尚不能遽謂被告犯罪已經證明。訊據被告丙○○、甲○○
    、丁○○、壬○○、辛○○均矢口否認有何違反洗錢防制法
    第九條第三項常業洗錢之犯行，並辯稱：與詐騙集團不認識
    ，若知錢是詐騙集團的錢，必不會幫忙；如果要洗錢行為絕
    對不會用自己戶頭；非法匯兌所得，雖已與陳耀光會算，但
    並未匯回臺灣地區等語。
三、按洗錢防制法第一條規定：「為防制洗錢，追查重大犯罪，
    特制定本法」，其立法目的係為防止洗錢者利用各種管道漂
    白非法所得之洗錢行為，掩飾其犯罪事實，逃避或妨礙重大
    犯罪之追查或處罰，以遏阻洗錢者享受其重大犯罪所得之財
    物或財產上利益；其保護之法益係國家對於重大犯罪之訴追
    及處罰權；洗錢防制條例第二條明定：「洗錢」之定義為：
    （一）掩飾或隱匿因自己或他人重大犯罪所得財物或財產上
    利益者。（二）收受、搬運、寄藏、故買或牙保他人因重大
    犯罪所得財物或財產上利益者，並於同法第三條第一項列舉
    「重大犯罪」之範圍；行為人掩飾或隱匿因自己或他人犯罪
    所得財物或財產上利益，或收受、搬運、寄藏、故買、牙保
    他人犯罪所得財物或財產上利益，未必當然成立洗錢罪，而
    須上開財物或財產上利益係自己或他人重大犯罪所得，且行
    為人基於逃避或妨礙該重大犯罪之追查或處罰之犯意，並有
    為逃避或妨礙該重大犯罪之追查或處罰之行為，始克相當（
    最高法院九十二年度台上字第二九六三號判決參照）。查被
    告癸○○確曾指示被告己○○、庚○○，將所提領詐騙款項
    ，以現金匯款方式，於九十四年三月間，分筆存入被告甲○○、辛○○如附表二編號三、五、六所示之帳戶內，總計金
    額八百四十七萬元，固有匯款執據、帳戶交易明細等可證。
    惟本院審酌被告癸○○、己○○、庚○○均證稱：並不認識
    被告丙○○、甲○○、丁○○、壬○○、辛○○，其係因大
    陸地區上游指示，始匯款到被告甲○○、辛○○如附表二編
    號三、五、六所示之帳戶，其認為那是人頭帳戶等情。再參
    以被告癸○○指示被告己○○、庚○○匯入被告甲○○、辛○○如附表二編號三、五、六所示之帳戶金額八百四十七萬
    元，與被告丙○○、甲○○、丁○○、壬○○、辛○○辦理
    非法匯兌總金額一億八千三百八十八萬九千二百零九元相較
    ，所佔比例甚低，認為公訴人所指：被告丙○○、甲○○、
    丁○○、壬○○、辛○○明知經由上開非法匯兌在兩岸流竄
    之資金，必然包含因常業詐欺重大犯罪所得之財物乙節，其
    理由實屬牽強。本案既無其他證據證明被告丙○○、甲○○
    、丁○○、壬○○、辛○○係基於逃避或妨礙被告癸○○、
    己○○、庚○○所涉常業詐欺重大犯罪之追查或處罰之犯意
    ，而收受上開匯款，則被告丙○○、甲○○、丁○○、壬○○、辛○○所涉掩飾、收受、搬運他人重大犯罪所得財物部
    分，其犯罪應屬不能證明。另本案就被告丙○○、甲○○、
    丁○○、壬○○、辛○○非法匯兌犯罪所得五百五十一萬六
    千六百七十六元部分，亦無證據足資證明曾經匯入附表二所
    示帳戶內，是就被告丙○○、甲○○、丁○○、壬○○、辛○○所涉掩飾或隱匿因自己違反銀行法第一百二十五條第一
    項重大犯罪所得之財物部分，其犯罪亦屬不能證明。從而，
    公訴人認被告丙○○、甲○○、丁○○、壬○○、辛○○另
    牽連犯洗錢防制法第九條第三項之常業洗錢罪嫌，即有未合
    ，惟此部分與事實欄第一項所載違反銀行法第一百二十五條
    第一項犯行，既有牽連犯之裁判上一罪關係，爰不另為無罪
    之諭知。
參、無罪部分：
一、公訴意旨另認被告乙○○亦與被告丙○○、甲○○、丁○○
    、壬○○、辛○○（下稱被告丙○○等人）共犯如事實欄第
    一項所載之違反銀行法第一百二十五條第一項犯行，及理由
    欄不另為無罪諭知部分所載之洗錢防制法第九條第三項之常
    業洗錢犯行等語。
二、惟按犯罪事實應以證據認定之，無證據不得認定犯罪事實；
    不能證明被告犯罪者或其行為不罰者，應諭知無罪之判決，
    刑事訴訟法第一百五十四條第二項、第三百零一條第一項分
    別定有明文。訊據被告乙○○堅辭否認上開犯行，辯稱：其
    係被告丙○○之司機，花蓮二信的帳戶是九十三年七月九日
    ，被告丙○○指示其與被告丁○○前往開戶，開戶後該帳戶
    之存摺、印章均直接由被告丁○○保管，其不知該帳戶用途
    為何等語。
三、經查，公訴人認被告乙○○涉有上開犯行，無非係以被告乙○○所有之花蓮二信帳號：00000000000000
    帳戶，其中由被告丙○○附表二編號四帳戶，於九十四年四
    月十四日匯入一百萬元，及由被告甲○○附表二編號六所示
    帳戶，於九十四年三月二十二日匯入三百零七萬七千零四十
    六元為據。然查，被告乙○○上開帳戶係於九十三年七月九
    日即已開立，此有花蓮二信存款印鑑卡、開戶資料可證（見
    上開偵查卷第二卷第二百頁）。且本院認定被告丙○○係九
    十四年三月一日返回臺灣地區後，始邀集被告丁○○、壬○○、甲○○、辛○○共犯如事實欄第一項所載非法匯兌犯行
    ，復如前述。被告乙○○上開帳戶既係於九十三年七月九日
    ，被告丙○○等人辦理非法匯兌之前即已開立，其是否與非
    法匯兌有關，已非無疑。且本院審酌依照卷附被告乙○○上
    開帳戶存款明細分類帳、當日交易明細查詢單等證據（見上
    開偵查卷第二卷第二０一頁至第二０五頁），並無從證明上
    開帳戶係作為辦理非法匯兌所用，且其中亦無被告癸○○、
    己○○、庚○○常業詐欺所得詐騙款項匯入，認為被告丙○○證稱：「我是因為九十三年七月九日資金太多，怕人家知
    道，所以才叫乙○○去花蓮二信開個帳戶讓我把錢存進去」
    （見本院卷第一宗第一七八頁）；及被告丁○○證稱：（問
    ：這帳戶是要作何用？）「丙○○私人私房錢」（見本院卷
    第二宗第七十三頁）等情，尚堪採信。被告乙○○上開帳戶
    ，既係用作被告丙○○其他私人用途，即應認與本案非法匯
    兌，及掩飾、收受、搬運他人常業詐欺重大犯罪所得財物，
    並無關聯。而關於上開一百萬元、三百零七萬七千零四十六
    元之匯款緣由，被告甲○○、丁○○於本院雖均證稱：係陳
    耀光欠被告丙○○的錢等語（分別見本院卷第二宗第七十一
    頁、第七十三頁）；被告丙○○於警詢時則證稱：「該筆款
    項是我叫陳耀光將我存放在大陸廈門交通銀行的人民幣換算
    成新臺幣後，匯回甲○○帳戶內，再由甲○○轉匯至丁○○
    所使用乙○○帳戶內」等語，互核其所證情節，並非一致。
    然被告丙○○、甲○○、丁○○、壬○○、辛○○上述非法
    匯兌之犯罪所得五百五十一萬六千六百七十六元，並無證據
    足資證明曾經匯入附表二所示帳戶內，已如前述。是依本案
    現存證據，並無從證明上開一百萬元、三百零七萬七千零四
    十六元款項，係被告丙○○等人非法匯兌之犯罪所得。從而
    ，被告乙○○上開帳戶與掩飾或隱匿因違反銀行法第一百二
    十五條第一項重大犯罪所得之財物，亦無關聯。綜上，被告
    乙○○被訴違反銀行法第一百二十五條第一項，及洗錢防制
    法第九條第三項之常業洗錢犯行，其犯罪應屬不能證明，此
    外復查無其他積極證據，證明被告乙○○犯罪，依法即應諭
    知無罪之判決。
據上論斷，應依刑事訴訟法第二百九十九條第一項前段、第三百
零一條第一項，銀行法第一百二十五條第一項、第一百二十五條
之四第二項前段、第一百三十六條之一，刑法第十一條前段、第
二十八條、第五十六條、第二百六十六條第一項前段、第二百六
十八條、第五十五條、第五十一條第五款、第三十八條第一項第
二款，罰金罰鍰提高標準條例第一條前段，判決如主文。
本案經檢察官郭緯中到庭執行職務。
中　　華　　民　　國　　94　　年　　10　　月　　18　　日
                  刑事第三庭      審判長法官    李進清
                                        法官    紀佳良
                                        法官    王昌鑫
以上正本證明與原本無異。
如不服本判決，應於判決送達後十日內向本院提出上訴狀 (須附
繕本 )。
中　　華　　民　　國　　94　　年　　10　　月　　19　　日
                                  書  記  官    陳文俊
附表一：
  ┌──┬──────────────┬────┐
  │編號│品項                        │數量    │
  ├──┼──────────────┼────┤
  │一  │美金匯款水單                │２份    │
  ├──┼──────────────┼────┤
  │二  │網路銀行約定書              │４份    │
  ├──┼──────────────┼────┤
  │三  │電腦主機（含螢幕）          │１部    │
  ├──┼──────────────┼────┤
  │四  │傳真機                      │１部    │
  ├──┼──────────────┼────┤
  │五  │三星行動電話                │１支    │
  ├──┼──────────────┼────┤
  │六  │ＯＫＷＡＰ行動電話          │１支    │
  ├──┼──────────────┼────┤
  │七  │帳單                        │１５張  │
  ├──┼──────────────┼────┤
  │八  │帳冊筆記本                  │１本    │
  ├──┼──────────────┼────┤
  │九  │名片                        │１２張  │
  ├──┼──────────────┼────┤
  │十  │交通銀行個人借記卡申請表    │１張    │
  ├──┼──────────────┼────┤
  │十一│網路網址表                  │１張    │
  ├──┼──────────────┼────┤
  │十二│入戶電匯申請書              │２４張  │
  ├──┼──────────────┼────┤
  │十三│土銀匯款單                  │１７份  │
  ├──┼──────────────┼────┤
  │十四│記帳單                      │３１張  │
  ├──┼──────────────┼────┤
  │十五│帳冊                        │２本    │
  ├──┼──────────────┼────┤
  │十六│電話記事簿                  │２本    │
  ├──┼──────────────┼────┤
  │十七│大陸傳真單                  │１４張  │
  ├──┼──────────────┼────┤
  │十八│五月份報表                  │１張    │
  ├──┼──────────────┼────┤
  │十九│傳真明細表                  │３張    │
  ├──┼──────────────┼────┤
  │二十│三星手機                    │２支    │
  ├──┼──────────────┼────┤
  │二一│印章                        │５枚    │
  ├──┼──────────────┼────┤
  │二二│傳真機                      │１台    │
  ├──┼──────────────┼────┤
  │二三│摩托羅拉手機                │１支    │
  ├──┼──────────────┼────┤
  │二四│ＮＯＫＩＡ手機              │１支    │
  └──┴──────────────┴────┘
附表二：
  ┌───┬────────────┬─────┬───────┐
  │編號  │匯兌金額（新臺幣）      │帳戶所有人│銀行及帳號    │
  │      │                        │及開戶日期│              │
  ├───┼────────────┼─────┼───────┤
  │一    │00000000元      │壬○○    │土地銀行花蓮分│
  │      │                        │          │行            │
  │      │                        │94.3.18   │000000000000  │
  ├───┼────────────┼─────┼───────┤
  │二    │00000000元      │甲○○    │土地銀行花蓮分│
  │      │                        │          │行            │
  │      │                        │94.3.18   │000000000000  │
  ├───┼────────────┼─────┼───────┤
  │三    │00000000元      │辛○○    │土地銀行花蓮分│
  │      │                        │          │行            │
  │      │                        │94.3.18   │000000000000  │
  ├───┼────────────┼─────┼───────┤
  │四    │0000000元        │丙○○    │土地銀行花蓮分│
  │      │                        │          │行            │
  │      │                        │94.3.18   │000000000000  │
  ├───┼────────────┼─────┼───────┤
  │五    │0000000元        │辛○○    │國泰世華銀行花│
  │      │                        │          │蓮分行        │
  │      │                        │94.3.7    │000000000000  │
  ├───┼────────────┼─────┼───────┤
  │六    │00000000元      │甲○○    │國泰世華銀行花│
  │      │                        │          │蓮分行        │
  │      │                        │94.3.7    │000000000000  │
  └───┴────────────┴─────┴───────┘
